臺灣臺北地方法院民事裁定
111年度抗字第198號
抗  告  人  展雲事業股份有限公司

法定代理人  鍾克信  
相  對  人  葉彩雪  
上列當事人間聲請本票裁定事件，抗告人對於民國111年1月25日
本院111年度司票字第1268號民事裁定提起抗告，本院裁定如下
：
    主  文
抗告駁回。
抗告程序費用新臺幣壹仟元由抗告人負擔。
    理  由
一、相對人於原審聲請意旨略以：伊執有抗告人於民國110年7月
    28日所簽發之本票1紙（下稱系爭本票），內載金額新臺幣
    （下同）91,620元，到期日110年10月13日，免除作成拒絕
    證書，付款地未載，利息未約定，詎於到期後經提示未獲付
    款，為此提出系爭本票，聲請裁定就上開金額及依法定利息
    准許強制執行等語。
二、抗告意旨略以：抗告人未簽發系爭本票，相對人亦未為付款
    之提示，自不可行使追索權等語，爰提起抗告，並聲明廢棄
    原裁定。
三、按執票人向本票發票人行使追索權時，得聲請法院裁定後強
    制執行，票據法第123條定有明文。又本票執票人依上揭規
    定，聲請法院裁定許可對發票人強制執行係屬非訟事件，此
    項聲請之裁定及抗告法院之裁定，僅依非訟事件程序，以審
    查強制執行許可與否，並無確定實體上法律關係存否之效力
    ，如發票人就票據債務之存否有爭執時，應由發票人提起確
    認之訴，以資解決（最高法院56年台抗字第714號、57年台
    抗字第76號裁定意旨參照）。再依票據法第124條準用第95
    條規定，本票上雖有免除作成拒絕證書之記載，執票人仍應
    於所定期限內為付款之提示；但對於執票人主張未為提示者
    ，應負舉證之責。申言之，本票既載明免除作成拒絕證書，
    則執票人聲請裁定准予強制執行時，自毋庸提出已為付款提
    示之證據，發票人如主張執票人未為提示，依票據法第124
    條準用同法第95條但書之規定，應由其負舉證之責（最高法
    院84年度台抗字第22號裁定意旨參照）。
四、經查，相對人主張之事實，業據其提出系爭本票為證，經原
    審就系爭本票為形式上之審查，認其已具備本票各項應記載
    事項，合於票據法第120條規定，屬有效之本票，乃裁定准
    許強制執行，核無不合。抗告人雖辯稱：其未簽發系爭本票
    云云，惟「鍾克信」於系爭本票作成時（按：即110年7月28
    日）為抗告人之法定代理人，有公司變更登記表可稽，自係
    有權代表抗告人簽發本票之人。另自系爭本票之形式觀之（
    見司票卷第8頁），既有「展雲事業股份有限公司」及「鍾
    克信」之用印，抗告人自應依票據法第5條及第6條規定負擔
    發票人責任。倘若有遭盜用或偽造印文情事，則屬實體法上
    之爭執，並不得於非訟事件程序中為此爭執，抗告法院亦不
    得予以審究。抗告人另辯稱：相對人未提示系爭本票云云，
    惟系爭本票已載明免除作成拒絕證書，相對人聲請裁定准予
    強制執行時，自無庸提出已為付款提示之證據，而抗告人既
    抗辯相對人未為提示，依票據法第124條準用同法第95條但
    書規定，自應由抗告人負舉證之責，惟抗告人對此有利於己
    之抗辯，並未舉證以實其說，自不足採。抗告指摘原裁定不
    當，求予廢棄，為無理由，應予駁回。
五、依非訟事件法第46條、第21條第2項、第24條第1項，民事訴
    訟法第495條之1第1項、第449條第1項、第78條，裁定如主
    文。
中　　華　　民　　國　　111 　年　　3 　　月　　30　　日
                  民事第六庭  審判長法　官　許純芳
                                    法  官  許柏彥
                                    法  官  劉宇霖
以上正本係照原本作成。
本裁定不得再抗告。
中　　華　　民　　國　　111 　年　　3 　　月　　30　　日
                  　　　　　    　　書記官  洪仕萱